臺灣臺北地方法院刑事判決　　　九十六年度易字第一四○四號
公　訴　人　臺灣臺北地方法院檢察署檢察官
被　　　告　乙○○
上列被告因家庭暴力之傷害案件，經檢察官提起公訴（九十六年
度偵緝字第一一九七號），本院判決如下：
    主  文
乙○○傷害人之身體，處拘役肆拾日，如易科罰金，以新臺幣壹
仟元折算壹日。
    事  實
一、乙○○與丙○○係父子關係，為家庭暴力防治法第三條第三
    款規定之家庭成員。乙○○於民國九十五年十月三十日晚間
    六時三十分許（起訴書誤載為中午十二時許，業經蒞庭檢察
    官當庭更正），駕駛車牌號碼○九二二—ＤＹ號自用小客車
    ，搭載其配偶甲○○及其子丙○○，欲前往臺北市○○區○○路二段一六九號上億動產質借中心，途中丙○○要求將車
    掉頭未果，適乙○○駕駛該車行經臺北市信義區○○○路○
    段永春捷運站附近之交岔路口停等紅燈之際，丙○○乃自左
    後車門下車趨前至駕駛座，將駕駛座之車門打開，要求乙○○下車換其駕駛，乙○○明知斯時駕駛座車門並未掩閉，且
    丙○○正將上半身探入駕駛座，若使車輛前進，丙○○可能
    遭拖行受有傷害，竟基於傷害之不確定故意，踩動車輛油門
    往前行駛，丙○○因緊抓車門，致遭拖行十餘公尺，受有右
    手擦傷（二×一公分）、右膝擦傷（三×三公分）、左膝擦
    傷（三×三公分）之傷害。
二、案經丙○○訴由臺灣臺北地方法院檢察署檢察官偵查起訴。
    理  由
壹、證據能力方面：
    按被告以外之人於審判外之言詞或書面陳述，除法律有規定
    者外，不得作為證據，刑事訴訟法第一百五十九條第一項固
    有明文；惟被告以外之人於審判外之陳述，雖不符刑事訴訟
    法第一百五十九條之一至第一百五十九條之四之規定，而經
    當事人於審判程序同意作為證據，法院審酌該言詞陳述或書
    面陳述作成時之情況，認為適當者，亦得為證據。當事人、
    代理人或辯護人於法院調查證據時，知有第一百五十九條第
    一項不得為證據之情形，而未於言詞辯論終結前聲明異議者
    ，視為有前項之同意，同法第一百五十九條之五亦有明文。
    當事人對於本院所據以判斷依據臺北市立聯合醫院忠孝院區
    所出具之告訴人丙○○之驗傷診斷書，並未於言詞辯論終結
    前就該證據聲明異議，且上開診斷證明書係該醫院於告訴人
    就診後所出具，適為本案之證據，揆諸前揭規定，自得作為
    證據。
貳、實體方面：
一、訊據被告乙○○固坦承駕駛車牌號碼○九二二—ＤＹ號自用
    小客車，於前開時地搭載告訴人丙○○一情不諱，惟矢口否
    認有何傷害犯行，辯稱：當時係告訴人要搶車子，伊只是將
    車開到旁邊，並非故意造成告訴人受傷云云。經查：
  (一)上開犯罪事實，業據：
    1.告訴人於本院審理時指證：當時我搭乘被告所駕駛之上開
      車輛，要求被告將車掉頭，但被告不願意，所以我就在忠
      孝東路五段被告將車停下來等紅燈之際，自左後座下車至
      駕駛座，打開駕駛座車門，將上半身伸入駕駛座，欲取下
      被告所繫之安全帶換我駕駛，被告就催動油門踩一點點，
      看我沒有下車又繼續踩油門，我因遭車輛拖行受有右手擦
      傷、右膝擦傷、左膝擦傷等語綦詳（見本院卷第十九頁至
      第二十二頁）。
    2.證人即被告之配偶甲○○於本院審理時亦證稱：當天我坐
      在副駕駛座，告訴人上車後不久即要求將車掉頭，後來到
      忠孝東路五段永春捷運站附近，被告將車停下來等紅燈，
      告訴人就下車跑到駕駛座將車門打開，要拉被告出來，被
      告就將車開到旁邊，因告訴人緊抓車門，所以被拖行到忠
      孝東路五段二九七號前等語明確（見本院卷第二十二頁反
      面至第二十三頁）
    3.告訴人於九十四年十月三十日晚間七時三十分許，曾至臺
      北市立聯合醫院忠孝院區院急診，經醫師診斷為右手擦傷
      （二×一公分）、右膝擦傷（三×三公分）、左膝擦傷（
      三×三公分），此有臺北市立聯合醫院忠孝院區九十五年
      十月三十日忠傷字第一二六號驗傷診斷書在卷可稽（見臺
      灣臺北地方法院檢察署九十四年度他字第九四三○號偵查
      卷第六頁），足見告訴人確因遭被告駕車拖行而受有傷害
      。
    4.被告雖以前揭情詞置辯，惟被告自承：伊知道這樣駕車拖
      行告訴人，告訴人可能會受傷等語（見本院卷第十三頁）
      ，足證被告明知案發時駕駛座車門並未掩閉，且告訴人正
      將上半身探入駕駛座，倘此時貿然驅車前行，可能導致告
      訴人遭拖行而受傷，被告仍執意踩動油門驅車行駛，是其
      對告訴人因此肇致之傷害應可預見且不違其本意，其有傷
      害告訴人之不確定故意，至為明灼。縱本案之發生係因告
      訴人見被告不願將車掉頭，乃至駕駛座欲強行換其駕駛，
      然被告既有傷害之不確定故意，自不能僅以告訴人為傷害
      發生之肇因者而免除其刑事責任。
    5.至於告訴人指稱：其遭被告駕車拖行三百多公尺云云，惟
      此為被告所否認，而被告係自臺北市信義區○○○路○段
      永春捷運站附近之交岔路口拖行告訴人至同路段二九七號
      前，距離差不多一、二十公尺，此據證人甲○○結證在卷
      （見本院卷第二十三頁），且觀諸卷附告訴人之驗傷診斷
      書，告訴人所受傷害為右手擦傷（二×一公分）、右膝擦
      傷（三×三公分）、左膝擦傷（三×三公分），傷勢輕微
      ，若果如告訴人所言經被告三百餘公尺長距離之拖行，衡
      情應有長條狀之撕裂傷或挫傷，而非僅膝蓋部位之小擦傷
      ，是告訴人上開指訴應屬誇大，尚難憑採，然仍無礙於被
      告前開傷害事實之認定，附此敘明。
    6.綜上，被告所辯：伊只是將車開到旁邊，並非故意造成告
      訴人傷害云云，顯係卸責之詞，不足採信。本案事證明確
      ，被告傷害犯行洵堪認定，應予依法論科。
二、核被告所為，係犯刑法第二百七十七第一項傷害罪。被告與
    告訴人係直系血親，依家庭暴力防治法第三條第三款所定之
    家庭成員，被告對告訴人故意實施身體上不法侵害之行為而
    成立刑法所規定之傷害罪，屬家庭暴力防治法第二條第二款
    所稱之家庭暴力罪。起訴書雖漏未論以上開罪名，惟業經蒞
    庭檢察官當庭補充（見本院卷第十八頁反面）。爰審酌被告
    與告訴人係父子關係，僅因細故發生爭執，而萌生普通傷害
    之犯罪動機，犯罪之手段係駕車拖行告訴人，犯罪後否認犯
    行，態度不佳，惟告訴人所受傷害尚屬輕微，被告又無前科
    ，有臺灣高等法院被告前案紀錄表附卷可稽（見本院卷第三
    頁），素行尚端，及其品行、智識程度、生活狀況，迄未與
    告訴人達成和解等一切情狀，量處如主文所示之刑，並諭知
    易科罰金之折算標準。
據上論斷，應依刑事訴訟法第二百八十四條之一、第二百九十九
條第一項前段，刑法第二百七十七條第一項、第四十一條第一項
前段，刑法施行法第一條之一第一項、第二項前段，判決如主文
。
本案經檢察官戴文亮到庭執行職務
中　　華　　民　　國　九十六　年　  七　  月   十三   日
　　　                    臺灣臺北地方法院刑事第十四庭
                              法      官  孫萍萍
以上正本證明與原本無異。
如不服本判決，應於判決送達後十日內，向本院提出上訴狀。
                              書  記  官  張汝琪
中　　華　　民　　國　九十六　年　  七　  月   十三   日
附錄本案論罪科刑法條全文：
中華民國刑法第二百七十七條
傷害人之身體或健康者，處三年以下有期徒刑、拘役或一千元以
下罰金。
犯前項之罪因而致人於死者，處無期徒刑或七年以上有期徒刑；
致重傷者，處三年以上十年以下有期徒刑。
